臺灣臺北地方法院民事裁定
111年度聲字第106號
異  議  人  王振源（即王添火之繼承人）

            王振峰（即王添火之繼承人）

            王振文（即王添火之繼承人）

            王黃雪娥（即王添火之繼承人）

            王美雲（即王添火之繼承人）

            王美淑（即王添火之繼承人）

相  對  人  林文忠  
上列異議人對本院提存所於民國110年9月9日（110）取勇字第19
41號函准許受取權人林文忠領取本院101年度存字第1134號清償
提存事件提存物之處分，聲明異議，本院裁定如下：
    主  文
異議駁回。
    理  由
一、按關係人對於提存所之處分，得於處分通知書送達關係人翌
    日起10日之不變期間內，提出異議。提存所認前項異議無理
    由時，應於10日內添具意見書，送請法院裁定之。法院認異
    議為有理由時，應以裁定命提存所為適當之處分，認異議為
    無理由時，應駁回之，提存法第24條、第25條分別定有明文
    。查本院提存所於民國110年9月9日（110）取勇字第1941號
    函准許相對人取回提存物（下稱原處分），並於110年9月11
    日送達異議人，異議人於110年9月14日具狀聲明異議，本院
    提存所認其異議無理由，添具意見書後送請本院裁定，合先
    敘明。
二、異議意旨略以：被繼承人即提存人王添火給付臺北市○○區○○
    段0○段000○000地號土地之民國98年度、99年度、100年度地
    上權租金，經對造委任之律師退回，提存人因此為林文忠辦
    理本院101年度存字第1134號提存書，提存新臺幣(下同)40,
    670元，受取權人為林文忠。迭經雙方訴訟，嗣臺灣高等法
    院106年度上移調字第175號調解成立(下稱系爭調解事件)，
    雙方協議由王添火將房屋之事實上處分權讓與林桂長或其指
    定之人，王添火並同意給付現金411,333元予共有人，由林
    桂長領取，雙方糾紛已經完結。異議人多次聲請返還提存物
    ，提存所拒絕返還。之後林桂長據調解筆錄向法院聲請強制
    執行，經臺灣士林地方法院107年度司執字第53256號強制執
    行事件受理，異議人為此另辦理現金提存，含執行費用11,3
    11元，共計提存422,644元，且已經執行完畢，有臺灣士林
    地方法院108年保執字第2315號收據為憑，可見異議人業已
    清償債務完畢，先前提存清償之債務已經消滅，相對人自不
    得重複領取，為此依法提出異議。
三、按清償提存之提存人於提存後有下列情形之一者，得聲請該
    管法院提存所返還提存物：二、提存之原因已消滅。提存法
    第17條第1項定有明文。所謂提存之原因已消滅，係指就形
    式上觀察，原據以提存之債之關係已消滅者而言（臺灣高等
    法院94年度抗字第2434號民事裁判意旨參照）。又按提存事
    件屬非訟事件，提存所僅得就形式上審查，關乎實體之原因
    事實，提存所並無權為審查、認定，僅能就形式上比對是否
    為一致，至民事實體法律關係範疇，提存所無權加以審認，
    當事人間如有爭執，應另循訴訟途徑解決。
四、查，被繼承人王添火為給付相對人林文忠等人地上權租金，
    經相對人等委任之律師退回後，向本院辦理提存，經本院10
    1年度存字第1134號清償提存事件提存在案，其提存通知書
    之提存原因及事實：「提存人（即被繼承人王添火）應給付
    台北市○○區○○段○○段000○000地號地上權98年度、99年度、1
    00年度地上權之地租，分別以郵局匯票寄給受取人林文忠等
    人，詎受取人拒收，且委任高秀枝代表以台北文山木新郵局
    第000029號存證信函將上揭郵局匯票全部寄回。為此，提存
    人無法清償應繳交之地上權租金，迫於無奈祗好將地上權地
    租金，受取人林文忠受取金額，新臺幣肆萬零陸佰柒拾元整
    ，提存貴提存所。」等語，有提存書可稽。異議意旨雖稱清
    償提存債務已經消滅，相對人重複領取云云，惟相對人林文
    忠、林桂長等人對被繼承人王添火起訴拆屋還地等事件，經
    臺灣士林地方法院100年度重訴字第422號民事判決王添火一
    部敗訴，王添火上訴後，雙方成立系爭調解，約定由王添火
    將建物之事實上處分權讓與林桂長或其指定之人，王添火願
    給付林桂長411,333元，有判決書及調解筆錄可參（見110年
    度取字第1941號領取提存物卷）。
五、本院經核系爭調解源自臺灣士林地方法院100年度重訴字第4
    22號拆屋還地事件判決後之上訴事件，該事件之原因事實，
    林桂長等人向王添火請求給付並非地上權之租金，而係建物
    占用土地之不當得利，二者並不相同，且系爭調解之給付權
    利人為林桂長，並非林文忠，因而，就形式上審查，尚難認
    清償提存之地上權租金債務已經消滅。
六、從而，本院提存所准許相對人領取提存物，自形式上審查，
    尚無不合，至異議人如認清償提存之債務已經消滅，相對人
    重複領取，可能有不當得利之情形，因屬實體法律關係之爭
    執，本院提存所形式上並無法審究，異議人應另以訴訟途徑
    請求解決，本件聲明異議為無理由，應予駁回。裁定如主文
    。 
中    華    民    國   111    年    5     月    31    日
                    民事第四庭法  官 陳正昇
以上正本係照原本作成。
如不服本裁定應於送達後10日內向本院提出抗告狀，並繳納抗告
費新臺幣1,000元。　　　　　　　　　
中　　華　　民　　國　　111 　年　　5 　　月　　31　　日
                              書記官 翁挺育